【裁判字號】    95,台上,6829
【裁判日期】    951208
【裁判案由】    強盜
【裁判全文】
最高法院刑事判決            九十五年度台上字第六八二九號
上  訴  人  甲○○
                    號（另案在台灣桃園監獄執行中）
上列上訴人因強盜案件，不服台灣高等法院中華民國九十五年九
月十二日第二審更審判決（九十五年度上更(一)字第四一四號，起
訴案號：台灣桃園地方法院檢察署九十四年度偵字第六一七六號
），提起上訴，本院判決如下：
    主  文
上訴駁回。
    理  由
按刑事訴訟法第三百七十七條規定，上訴於第三審法院，非以判
決違背法令為理由，不得為之。是提起第三審上訴，應以原判決
違背法令為理由，係屬法定要件。如果上訴理由狀並未依據卷內
訴訟資料，具體指摘原判決不適用何種法則或如何適用不當，或
所指摘原判決違法情事，顯與法律規定得為第三審上訴理由之違
法情形，不相適合時，均應認其上訴為違背法律上之程式，予以
駁回。本件原判決維持第一審論上訴人甲○○以共同意圖為自己
不法之所有，攜帶兇器，以脅迫至使不能抗拒，而取他人之物，
處有期徒刑柒年之判決，駁回上訴人在第二審之上訴。係依憑共
同正犯即已判刑定讞之被告藍鈺欽（經原審另案判處有期徒刑捌
年陸月確定）於指認上訴人確為與伊共同犯案之人後，供稱：伊
於民國九十四年一月十三日十七時四十五分，與綽號「奧迪」之
上訴人共同騎乘一二五ＣＣ重型機車，在桃園縣楊梅鎮○○路一
六三號「ＯＫ便利商店」搶得新台幣（下同）九千元許，交通工
具由上訴人提供，警方在天晟醫院抓到伊時，自伊身上扣得之記
事本上有記載「許（按指上訴人）」的外號「奧迪」，伊每次作
案都有紀錄的習慣；參酌上訴人供承：伊綽號「奧迪」，與藍鈺
欽認識；證人即被害人黃玲芬證稱：犯嫌有二人，共同騎乘一部
未熄火之銀色重型機車，未掛車牌，進入超商的歹徒，頭戴全罩
式黑色安全帽及口罩，手持菜刀脅迫交款，伊遂交付八千一百八
十七元，歹徒得手後，即坐上外頭接應的機車離去；證人即上訴
人之母許阿英證以：伊當時名下有MH三九九八號「銀色」、一二
五ＣＣ重機車一輛各等語，及扣案之藍鈺欽所記載所犯各件強盜
犯行之筆記本二本、翻拍自便利商店監視錄影器所拍攝藍鈺欽手
持菜刀強盜財物之照片二幀、共同正犯藍鈺欽所涉強盜犯行，業
經台灣桃園地方法院判處罪刑確定之九十三年度訴字第二０七四
號刑事判決書一份等證據資料，而為論斷，已敘述其所憑之證據
及認定之理由。而以上訴人否認共犯本件加重強盜之犯行，及辯
稱：未與藍鈺欽一起強盜超商云云，係飾卸之詞，無足採取，在
理由內依憑調查所得證據，詳加指駁；並說明：（一）證人即共
同正犯藍鈺欽自警詢起至第一審法院另案審理止，歷次之證述內
容均前後相符，且其為警扣得之筆記本最末頁右下角處記載「甲
○○（奧迪）000000000」等字樣，有該筆記本扣案可
證，核與藍鈺欽所證：伊筆記本所記載九十四年一月十三日與伊
共同行搶前開ＯＫ便利商店之綽號「奧迪」之人即為上訴人等情
相符，上訴人復自承：伊綽號即為「奧迪」，（０三）0000
000號是伊家中電話云云，益見證人藍鈺欽於偵、審時一再指
證：九十四年一月十三日與伊共同行搶ＯＫ便利商店之綽號「奧
迪」之男子即為上訴人等語，並無虛偽，證人藍鈺欽於警詢時亦
稱：九十四年一月二十七日十七時帶同警方至綽號「奧迪」之住
居所桃園縣中壢市○○路○段六十三巷三十一號勘查時，該址確
係上訴人之住居所云云，證人藍鈺欽應無誤認之情事，上訴人確
於上開時、地，與藍鈺欽共犯本件強盜犯行。（二）證人即上訴
人之母許阿英雖稱：伊家裡還有黑、紅色之機車，銀色之機車係
伊平常在騎用，上訴人常騎紅色機車，於九十四年一月十三日幾
乎都在家云云，惟其所證並無積極之事證足資證明與事實相符，
應為迴護之詞，尚無可採；另上訴人提出之池明芬之在職證明及
上、下班之刷卡記錄，並非其騎銀色之一二五ＣＣ重機車之證明
，尚難為上訴人有利之認定。（三）證人藍鈺欽嗣於一審審理時
雖附和上訴人，改稱：與伊持菜刀搶劫超商之「奧迪」，並非上
訴人，而係伊另一位「奧迪」之朋友，但伊不清楚奧迪之真實姓
名，是警察要伊交人出來，伊才指證上訴人云云。然查證人藍鈺
欽於警詢、偵查及其所涉強盜案件審理時，一再指證上訴人即為
九十四年一月十三日與伊共同強盜「ＯＫ便利商店」之綽號「奧
迪」之人等情明確，且證人藍鈺欽與上訴人自國中時期即相識至
今，於國中時期即知悉上訴人之外號為「奧迪」，其應無誤認他
人之可能，該部分所述並無顯不可信之情況，依刑事訴訟法第一
百五十九條之一、第一百五十九條之二規定，得為證據。其嗣後
翻異前詞，改稱：伊所述之「奧迪」並非上訴人云云，顯係迴護
之詞，不足採信。（四）上訴人另稱：藍鈺欽於警詢之筆錄係遭
刑求；證人藍鈺欽亦證以：曾遭刑求各等語。惟證人藍鈺欽就如
何遭受刑求，並無具體證述，且前後所述情節亦有不一，徵之證
人即承辦之員警李忠雄、蔡琦南、李永龍等均證述：未對藍鈺欽
刑求，係藍鈺欽主動提到上訴人係共犯各等情，證人藍鈺欽應未
受到刑求。（五）上訴人再稱：伊在九十四年一月間，無意間看
到藍鈺欽所記載強盜犯行之筆記本，因此和藍鈺欽爭吵，藍鈺欽
才誣陷伊云云；惟此為證人藍鈺欽所否認，況依上訴人所言，係
藍鈺欽記載犯案之經過後，上訴人才發覺，並非與藍鈺欽爭執後
，藍鈺欽始為上開記載，自無可能遭受誣陷，且該記事本記載：
「94.1.13 鈺與『奧迪』埔心ＯＫ便利店得手玖仟元左右」等旨
，與本件上訴人強盜之時、地及所得金額均相符，參之該記事本
所載時間係自九十三年十一月份起，迄九十四年一月十八日為警
查獲前一日止，係依時間先後順序連貫記載，並無分割抑或重疊
之情形，自無可能係上訴人為警查獲後，藍鈺欽方隨意增補，且
遍觀扣案記事本，除九十四年一月十三日有記載係與「奧迪」共
犯之外，餘均無相關之記載，倘藍鈺欽自始即欲在為警查獲後誣
陷上訴人，衡以常理，當會有多次與上訴人有關之記錄，豈會僅
記載九十四年一月十三日與上訴人共同強盜一次？藍鈺欽所述與
上訴人共犯之情事，與卷內現存之客觀證據均相符，當值採信。
（六）證人李文儀證稱：九十三年十一月下旬至九十四年七月住
在上訴人家中，雖不悉上訴人於九十四年一月十三日當天有無在
家，然因當時上訴人正在戒毒當中，上訴人之母要伊看住上訴人
，故可以確定上訴人沒有出門云云。然關於上訴人戒除毒癮之時
間及與證人李文儀之用餐情形，證人李文儀之證述與上訴人之供
述不符，其證言顯屬迴護之詞，不可採信之理由。從形式上觀察
，原判決並無違背法令之情形存在。上訴意旨主張：原判決未明
確記載上訴人確有涉案之證據，證人黃玲芬亦僅證稱：看見另一
人之背影，其他特徵不詳等語，並不能確定上訴人即為本件共同
強盜者，況經警方多次前往上訴人家中搜索，亦未查獲涉案相關
證據，原判決僅憑藍鈺欽之反覆證詞，採為本件有罪科刑之唯一
證據，且藍鈺欽之證言存有諸多瑕疵，在瑕疵未究明以前，即不
得採為論罪科刑之依據，原審對本件各項疑點，疏未審究明白，
未盡職權調查之能事，對上訴人有利之證據，亦未說明不予採憑
之理由，有判決違背經驗法則之違法等語。惟查：（一）按證據
之取捨、證據證明力之判斷，及事實有無之認定，為事實審法院
之職權，苟其取捨判斷與認定，並不違背論理法則及經驗法則，
即不容任意指為違法。又證人之陳述部分前後不符，或相互間有
所歧異時，究竟何者為可採，法院仍得本其自由心證予以斟酌，
非謂一有不符或矛盾，即應認其全部均為不可採信。本件證人藍
鈺欽所為之先後證述，雖有不一，仍不影響其就主要事實之證述
所具憑信性，原判決理由一已就相關事證詳加調查論列，復綜合
證人藍鈺欽及被害人黃玲芬之證言，參互斟酌判斷，資為不利於
上訴人之認定，併已說明其取捨判斷而得心證之理由，並非僅憑
證人藍鈺欽之證言，資為上訴人有罪判決之唯一依據。上訴意旨
無非就原審採證認事之職權行使，任憑己見，泛言指摘，再為事
實上之爭執，並未依據卷內訴訟資料而為具體指摘，自非合法之
第三審上訴理由。（二）其餘上訴意旨，則置原判決之明白論斷
於不顧，或仍持原判決已說明理由而捨棄不採之陳詞辯解，再為
事實上之爭執，或就屬於事實審法院採證認事職權之行使，全憑
己見，任意指摘，難謂已符合首揭法定上訴第三審之要件。其上
訴違背法律上之程式，應予駁回。
據上論結，應依刑事訴訟法第三百九十五條前段，判決如主文。
中    華    民    國  九十五  年  十二    月    八    日
                      最高法院刑事第六庭
                          審判長法官  林  增  福
                                法官  邵  燕  玲
                                法官  張  清  埤
                                法官  陳  世  雄
                                法官  蔡  國  在
      本件正本證明與原本無異
                                      書  記  官
中    華    民    國  九十五  年  十二    月   十四   日
                                                    Ｒ


司法院資訊處製作；財團法人民間司法改革基金會備份。
